【裁判字號】    96,簡上,183
【裁判日期】    970304
【裁判案由】    給付會款
【裁判全文】
臺灣板橋地方法院民事判決             96年度簡上字第183號
上  訴  人  丁○○
上  訴  人  戊○○
被上訴人    甲○○
上列當事人間請求給付會款事件，上訴人對於中華民國96年6 月
12日本院板橋簡易庭96年度板簡字第5788號第一審簡易判決提起
上訴，經本院管轄簡易訴訟程序第二審之合議庭於97年2 月19日
言詞辯論終結，判決如下：
    主  文
上訴駁回。
第二審訴訟費用由上訴人負擔。
    事實及理由
甲、程序方面：
    上訴人丁○○經合法通知，未於言詞辯論期日到場，核無民
    事訴訟法第386 條所列各款情形，爰依被上訴人之聲請，由
    其一造辯論而為判決。
乙、實體方面：
一、被上訴人起訴主張：上訴人丁○○於民國（下同）82年11月
    15日召集民間互助會，會期自82年11月15日起至84年4 月15
    日止，每月會金50,000元，並邀被上訴人參加。詎料，上訴
    人丁○○竟中途惡意倒會，83年6 月12日上訴人丁○○與被
    上訴人結算，積欠被上訴人會款750,000 元，上訴人丁○○
    簽具書面證明，並當場由上訴人戊○○擔任保證人。詎上訴
    人告丁○○嗣後即逃逸無蹤，迄今已逾十餘年，上訴人戊○○亦未出面清償。被上訴人近日發現上訴人戊○○任教於台
    北縣永和市網溪國小，被上訴人先親自催索無效，再委請律
    師寄發催告函件。惟上訴人戊○○竟編造被上訴人已與上訴
    人丁○○達成和解並領取一成金額75,000元，保證義務已消
    滅等語云云，拒不清償，爰依合會及保證之法律關係，請求
    上訴人丁○○應給付被上訴人750,000 元，及自起訴狀繕本
    送達之翌日起至清償日止，按年息5%計算之利息。如對財產
    為強制執行無效果時，由上訴人戊○○給付之。原審如數判
    決，上訴人則聲明不服提起上訴。併為答辯聲明：駁回上訴
    。
二、上訴人則以：（一）83年6 月間，上訴人丁○○因經商失敗
    ，積欠被上訴人會款，被上訴人即偕同數名彪形大漢到家中
    來討債，上訴人丁○○顧及家小安全，除於83年6 月12日，
    簽立欠債字據，並由上訴人戊○○保證10日內出面解決，絕
    對不避不見面。並積極商請郭建民出面協調，經協調成立，
    上訴人丁○○償還一成，其餘部分丁○○有能力時再償還。
    協調後約定於83年7 月27日支付，上訴人丁○○已依約償還
    一成，是上訴人既與被上訴人達成協調，且約定「清償一成
    ，其餘等上訴人丁○○有能力時再還」。從而，被上訴人在
    證明上訴人丁○○有能力前，即不可請求返還。（二）被上
    訴人之債權，並非75萬元，固然附卷欠款字條，記載會款75
    萬元，然該記載75萬元之目的，係在使被上訴人於協調返還
    時，多得到分配款，而為之通謀虛偽意思表示。而該通謀虛
    偽意思表示之證據，只需觀察附卷之會單即可明暸。因該互
    助會於82年11月15日開始，截至83年2 月底，僅經過會首及
    82年11月、82年12月、83年1 月、83年2 月等其5 會，被上
    訴人參加1 會，每會每月5 萬元，最多僅25萬，不可能有75
    萬元。原審不查及此，竟謂上訴人未證明通謀虛偽意思表示
    。（三）依上訴人戊○○於83年6 月12日所簽署保證之欠款
    條記載：「茲欠甲○○會款新台幣75萬元，原則上同意10日
    內討論償還細節、日期分還，絕對無避不見面，如避不見面
    ，再由戊○○負責出面解決。」已明定「丁○○如避不見面
    再由戊○○負責出面解決。」本件上訴人丁○○並無避不見
    面情事，且商請郭建民、乙○○等人出面協調，自無戊○○
    應負責出面解決之情事。被上訴人起訴請求上訴人戊○○負
    擔保證責任，已有不當等語，資為抗辯。併為上訴聲明：（
    一）原判決廢棄。（二）被上訴人在第一審之訴駁回。
三、被上訴人主張上訴人丁○○於82年11月15日召集民間互助會
    ，會期自82年11月15日起至84年4 月15日止，每月會金50,0
    00元，並邀被上訴人參加。詎料，上訴人丁○○竟中途惡意
    倒會，83年6 月12日上訴人丁○○與被上訴人結算，積欠被
    上訴人會款750,000 元，上訴人丁○○簽具書面證明，並當
    場由上訴人戊○○擔任保證人等情，業據提出欠款字條影本
    1 份為證，上訴人對於其等曾於83年6 月12日簽立如原審卷
    第6 頁之欠款字條，固不爭執，惟尚以前揭情詞資為抗辯。
    是以本件兩造之爭執要旨，厥為（一）上訴人丁○○曾否與
    被上訴人及其他互助會會員達成以一成會款清償，其餘等到
    上訴人丁○○有能力時再償還之協議？（二）上訴人主張被
    上訴人債權額75萬元為通謀虛偽意思表示，實際債權額僅為
    25萬元，是否有理由？（三）上訴人主張依原審卷第6 頁欠
    款條之記載，上訴人丁○○既有出面解決債務，被上訴人不
    得向上訴人戊○○請求給付欠款，有無理由？
四、本院之判斷：
 (一)上訴人辯稱：其與被上訴人及與其他互助會會員達成以一
     成會款清償，其餘等到上訴人丁○○有能力時再償還之協
     議云云，固以證人丙○○之證言為其論據。惟查：證人丙○○於本院96年11月28日準備程序到庭證稱：「‧‧‧後
     來上訴人丁○○有通知我們到永和他的住處進行協商，我
     當時住在台北。當時參加的人有6 、7 人，我大部分都認
     識，因為大部分都是布商，被上訴人甲○○有在場。協商
     內容為上訴人丁○○提出先清償一成，其餘等他有能力再
     解決。現場大家都有拿到錢，至於是否有同意協商的結果
     ，並沒有書面也沒有確認同意的程序，當初我拿了多少錢
     我忘了，印象中好像有簽立領據，但我實在記不清楚。被
     上訴人甲○○在現場有無拿錢我記不得了。‧‧‧」等語
     （參見本院96年11月28日準備程序筆錄），觀諸證人丙○○上開證言，可知當時協商內容，雖係上訴人丁○○提出
     先清償一成，其餘等他有能力再解決，惟證人丙○○並不
     知被上訴人是否有同意協商的結果，且無書面證據及確認
     同意之程序，亦不知被上訴人是否有無拿錢。足認證人丙○○上開證言，尚不足證明上訴人曾與被上訴及與其他互
     助會會員達成以一成會款清償，其餘等到上訴人丁○○有
     能力時再償還之協議之事實。此外，上訴人就此部分之事
     實，復未提出其他證據以資證明，是上訴人此部分之抗辯
     ，不足採信。
（二）按當事人主張有利於己之事實者，就其事實有舉證之責任
      ，民事訴訟法第277 條第1 項前段定有明文。經查：依被
      上訴人所提且為上訴人戊○○所不爭執之如原審卷第6 頁
      之欠款字條係載明：「茲欠甲○○會款新台幣柒拾伍萬元
      ‧‧‧」，此有欠款字條附於原審卷可參，則上訴人丁○○欠被上訴人會款750,000 元，可資認定。至上訴人辯稱
      ：被上訴人債權額75萬元為通謀虛偽意思表示，實際債權
      額僅為25萬元云云，既為被上訴人所否認，且揆諸前揭明
      文，自應由上訴人就被上訴人債權額75萬元為通謀虛偽意
      思表示之事實，負舉證之責任，惟上訴人並未舉證以實其
      說，是上訴人此部分之抗辯，洵不足採。
（三）上訴人再辯稱：依原審卷第6 頁欠款條之記載，上訴人丁○○既有出面解決債務，被上訴人不得向上訴人戊○○請
      求給付欠款云云。經查：依被上訴人所提且為上訴人戊○○所不爭執之如原審卷第6 頁之欠款字條係載明：「茲欠
      甲○○會款新台幣柒拾伍萬元，原則上同意十日內討論償
      還細節、日期分還，絕對無避不見面，如避不見面，再由
      戊○○負責出面解決。83.6.12 丁○○保證人戊○○」，
      此有欠款字條附於原審卷可參，上訴人戊○○係一國小教
      師，其有相當智識能力足以辨別其於上開欠款字條簽署為
      保證人之意義，其既於上開欠款字條簽署為保證人，自應
      負保證人之責任。故本院認兩造就上開欠款條內容之真意
      ，應係上訴人丁○○同意十日內討論償還細節、日期分還
      ，如上訴人丁○○未為清償，則由上訴人戊○○負保證人
      之責任。而上訴人丁○○並未與被上訴及與其他互助會會
      員達成以一成會款清償，其餘等到上訴人丁○○有能力時
      再償還之協議，業如前述，且上訴人丁○○就本件件債務
      並未清償，則被上訴人請求上訴人戊○○負保證人之責任
      ，洵屬有據。足見上訴人此部分之抗辯，亦不足採。
（四）綜上，應認上訴人之抗辯，均不足採，自堪信被上訴人主
      張之事實為真正。從而，被上訴人依據合會及保證之法律
      關係，請求上訴人丁○○應給付750,000 元，及自起訴狀
      繕本送達之翌日（即96年5 月29日）起至清償日止，按年
      息5%計算之利息。如對財產為強制執行無效果時，由上訴
      人戊○○給付之，為有理由，應予准許。又就第427 條第
      1 項至第4 項訴訟適用簡易程序所為被告（即上訴人）敗
      訴之判決，應依職權宣告假執行，民事訴訟法第389 條第
      1 項第3 款亦定有明文。是以原審對主債務人即上訴人丁○○之請求部分，依職權宣告假執行，而對被上訴人聲請
      對保證人即上訴人戊○○宣告假執行部分，因認保證債務
      之請求不適於宣告假執行，而駁回此部分假執行之聲請，
      於法並無不合。上訴意旨指摘原判決不當，求予廢棄改判
      ，為無理由，應予駁回其上訴。
五、據上論結，本件上訴為無理由，依民事訴訟法第436 條之1
    第3 項、第449 條第1 項、第385 條第1 項前段、第78條，
    判決如主文。
中    華    民    國    97    年    3    月    4    日
                  民事第二庭  審判長法  官  蕭胤瑮
                                    法  官  連士綱
                                    法  官  許麗華
以上正本係照原本作成。
本判決不得上訴。
中    華   民    國     97    年    3    月    4    日
                                    書記官  蕭佩宜


司法院資訊處製作；財團法人民間司法改革基金會備份。
